【裁判字號】    98,交訴,20
【裁判日期】    990406
【裁判案由】    公共危險
【裁判全文】
臺灣宜蘭地方法院刑事判決              98年度交訴字第20號
公  訴  人  臺灣宜蘭地方法院檢察署檢察官
被      告  甲○○
上列被告因公共危險案件，經檢察官提起公訴（97年度偵緝字第
314號），本院判決如下：
    主  文
甲○○犯肇事致人傷害逃逸罪，累犯，處有期徒刑肆月，如易科
罰金，以新台幣壹仟元折算壹日。
    犯 罪 事 實
一、甲○○前因公共危險案件，經本院以97年度羅交簡字第114
    號判決判處有期徒刑4月確定，於民國97年8月28日易科罰金
    執行完畢。詎猶不知悔改，於97年9月10日下午，騎乘車牌
    號碼PPN-957號重型機車，沿宜蘭縣冬山鄉○○路往羅東方
    向行駛，嗣於當日下午1時17分許，途經宜蘭縣冬山鄉廣興
    橋台七丙線22.5公里處時，適有乙○○騎乘車牌號碼773-DA
    H號機車在同向自後駛來，見甲○○之車輛左右搖晃，繼而
    靠往右邊，即自左方超車，惟斯時甲○○車輛忽又往左，致
    乙○○之機車車首往前撞擊甲○○機車後車燈後，二車均倒
    地，造成乙○○受有臉部擦傷併蜂窩性組織炎、左足及左肩
    挫傷併擦傷之傷害。詎甲○○明知已肇事致人受傷，竟未下
    車察看及救護，即行逃逸，嗣經路人記下甲○○之車牌號碼
    提供警方，經到場處理員警楊旻興追躡至距現場約700至800
    公尺而查獲。
二、案經臺灣宜蘭地方法院檢察署檢察官自動檢舉後偵查起訴。
    理  由
一、被告甲○○矢口否認有何肇事逃逸犯行，辯稱：未與他人發
    生車禍，亦未肇事逃逸云云。惟查，被告與被害人乙○○於
    上開時間、地點發生車禍之事實，為被告於警詢及偵查中均
    坦承不諱，且有被害人於偵查中之證述可證，復有道路交通
    事故現場圖、道路交通事故調查報告表（一）、（二）各1
    紙及現場照片16幀在卷可參。被害人受有臉部擦傷併蜂窩性
    組織炎、左足及左肩挫傷併擦傷之傷害，亦有診斷證明書1
    紙附卷可稽。是被告有肇事而致人受傷之事實，自堪認定。
    又被害人於偵查中證稱：車禍發生後，被告下車將東西撿一
    撿就直接騎車離開了，後來是路人報警，路人記下車牌給警
    察等語明確。且證人即第一位到場處理之員警楊旻興於偵查
    中亦證稱：伊到場時，問被害人是自行跌倒還是與人發生交
    通事故，被害人稱是從後面撞被告機車，被告沒有停下來就
    直接離開現場，旁邊有一對年輕人稱有記到被告車號，他們
    說被告騎得很慢，伊就開巡邏車去追，在過了廣興橋約100
    公尺處，伊就看到被告及其機車，伊問被告是否知道與人發
    生交通事故，被告稱是被撞的，不知道後面的情形，伊請被
    告回到現場，被告不願意，說他趕時間，拖了約半小時，才
    將被告拉上巡邏車等語綦詳。再者，證人即員警盧胡明亦證
    稱：被告之車輛是在離事發現場約700至800公尺處，當時因
    被告車輛後輪破了，無法騎，被告正在打電話叫機車行的人
    將車子騎走等語可參。足證被告確係知悉伊與被害人發生車
    禍，仍不停車察看及救助，反而逃離現場，嗣因機車輪胎破
    損無法前行而為警方追躡而至之事實。被告於本院審理時，
    一概否認前情，為卸責之詞，不足採信。事證明確，被告犯
    行應堪認定。
二、按刑法第185條之4駕駛動力交通工具肇事，致人死傷而逃逸
    罪係以處罰肇事後逃逸之駕駛人為目的，俾促使駕駛人於肇
    事後能對被害人即時救護，以減少死傷，是該罪之成立祇以
    行為人有駕駛動力交通工具肇事，致人死傷而逃逸之事實為
    已足，至行為人之肇事有否過失，則非所問。本件被告是否
    有過失，於事後發生之初尚待調查。況縱認本件車禍係被害
    人自後追撞，被告並無過失，被告亦不能逕行駛離。核被告
    所為，係犯刑法第185之4條之肇事致人傷害而逃逸罪。被告
    前因公共危險案件，經本院以97年度羅交簡字第114號判決
    判處有期徒刑4月確定，於97年8月28日易科罰金執行完畢，
    有臺灣高等法院被告前案紀錄表1份在卷足憑，其於5年內故
    意再犯本件有期徒刑以上之罪，核屬累犯，依刑法第47條第
    1項之規定加重其刑。另斟酌本件係被害人自後追撞被告，
    被告因一時畏懼而駛離現場，而本件事故被害人受傷程度尚
    輕，被告之逃逸行為對被害人傷害之影響不大等情，認本件
    被告行為客觀上足以引起社會上一般人之同情，而有可憫恕
    之情狀，苟對被告科以本罪之最低度刑仍嫌過重，爰依刑法
    第59條之規定予以酌量減輕，並依法與前揭累犯加重之規定
    先加後減之。爰審酌被告肇事逃逸之情節，致被害人所受傷
    害非鉅、及其生活狀況、智識程度不佳，惟犯罪否認犯行，
    未見悔意之態度等一切情狀，量處如主文所示之刑，並諭知
    易科罰金之折算標準。
據上論斷，應依刑事訴訟法第299條第1項前段，刑法第185條之4
、第47條第1項、第59條、第41條第1項前段判決如主文。
本案經檢察官張立言到庭執行職務
中    華    民    國    99    年    4     月    6     日
                  刑事第三庭  審判長法  官  黃永勝
                                    法  官  陳映佐
                                    法  官  謝佩玲
以上正本證明與原本無異。
如不服本判決應於收受本判決後10日內向本院提出上訴書狀，並
應敘述具體理由。若未敘述理由者，應於上訴期間屆滿後20日內
向本院補提理由書狀（均須按他造當事人之人數附繕本）。
                                    書記官  李玉雲
中    華    民    國    99    年    4     月    6     日
附錄本案論罪科刑法條全文：
中華民國刑法第185條之4
（肇事遺棄罪）
駕駛動力交通工具肇事，致人死傷而逃逸者，處6月以上5年以下
有期徒刑。

司法院資訊處製作；財團法人民間司法改革基金會備份。
